臺灣臺南地方法院刑事判決
110年度訴字第827號
公  訴  人  臺灣臺南地方檢察署檢察官
被      告  周良達


選任辯護人  涂榮廷律師
上列被告因偽造有價證券等案件，經檢察官提起公訴（109年度
偵字第2104號），本院判決如下：
    主  文
乙○○犯竊盜罪，處有期徒刑參月，如易科罰金，以新臺幣壹仟元
折算壹日；又共同犯偽造有價證券罪，處有期徒刑參年肆月。
未扣案如附表所示支票沒收之。   
    犯罪事實
一、乙○○因知悉英盟開發股份有限公司（下稱英盟公司）執行長
    丙○○有貸款需求，於民國108年4月至5月初期間，多次與丙○
    ○洽談放款事宜，竟藉機分別為以下犯行：
(一)108年5月14日至5月17日間某日，乙○○與丙○○在丙○○位於臺
    南市○○區○○街000號住所兼辦公室外，乙○○所有車號000-000
    0號自小客車內討論貸款事宜時，乙○○因見丙○○所有支票簿
    中，留有預先於發票人欄位蓋妥「英盟開發股份有限公司」
    、「林子傑」（即英盟公司登記負責人）大小印之票號0000
    000號空白支票（下稱本案支票），乃趁丙○○下車進屋拿取
    貸款相關文書資料之際，基於意圖為自己不法所有之竊盜犯
    意，竊取上開支票得手。
(二)乙○○竊得本案支票後，旋與姓名年籍不詳綽號「寶仔」(另
    稱「小張」)之成年男子，基於偽造有價證復持以行使之犯
    意聯絡，先由乙○○或「寶仔」在上開支票之發票日期欄上填
    寫「108年3月20日」，及在金額欄上列印「參拾萬圓整」，
    而偽造完成如附表所示支票1紙。乙○○再於108年5月20日12
    時許駕駛上開自小客車搭載「寶仔」至第一商業銀行永康分
    行，由「寶仔」持如附表所示支票臨櫃提示付款，將票款存
    入不知情之詹芯育所有第一銀行左營分行00000000000帳戶
    （下稱第一銀行帳戶）而兌現。嗣丙○○因接獲第一商業銀行
    永康分行通知，知悉上開支票遭竊，由林子傑辦理掛失止付
    並報警處理，為警循線查獲上情。
二、案經臺南市政府警察局歸仁分局報告臺灣臺南地方檢察署檢
    察官偵查起訴。
    理  由
壹、程序部分
    按被告以外之人於審判外之陳述，雖不符刑事訴訟法第159
    條之1至之4之規定，而經當事人於審判程序同意作為證據，
    法院審酌該言詞陳述或書面陳述作成時之情況，認為適當者
    ，亦得為證據；當事人、代理人或辯護人於法院調查證據時
    ，知有第159條第1項不得為證據之情形，而未於言詞辯論終
    結前聲明異議者，視為有前項之同意，刑事訴訟法第159條
    之5定有明文。查本案以下所引用屬傳聞證據性質之證據，
    被告及其辯護人於本院準備程序中表示同意有證據能力（見
    本院卷第64頁），本院審酌該證據作成之情況，認均無不適
    當情事，依刑事訴訟法第159條之5規定，均有證據能力。
貳、實體部分
一、認定被告犯罪所憑證據及理由
　　訊據被告矢口否認有何竊盜、偽造、行使有價證券犯行，辯
    稱：伊沒有見過本案支票，沒有竊取該支票，支票上的字跡
    不是伊寫的，該支票是「寶仔」去兌現，與伊無關云云。經
    查：
(一)被告因知悉被害人即英盟公司執行長丙○○有貸款需求，於10
    8年4月至5月初期間，多次與被害人丙○○洽談放款事宜；被
    告於108年5月20日駕駛上開自小客車搭載「寶仔」，於同日
    12時許在第一商業銀行永康分行附近，並曾持有詹芯育所有
    第一銀行帳戶之存摺、印章；「寶仔」持如附表所示支票臨
    櫃提示付款，將票款存入不知情之詹芯育所有第一銀行帳戶
    而兌現，被害人丙○○因接獲第一商業銀行永康分行通知，知
    悉上開支票遭竊，由被害人林子傑辦理掛失止付並報警處理
    等情，業據證人即被害人丙○○、林子傑於偵查中陳述明確，
    並有如附表所示支票影本1紙、掛失止付票據提示人資料查
    報表、退票理由單、票據掛失止付通知書、遺失票據申報書
    、退票通知書、臺南市第一銀行永康分行108年5月20日12時
    30分之監視器錄影內容擷取照片、詹芯育所有第一銀行帳戶
    交易明細在卷可稽（見歸仁分局警卷第23頁、第89頁至第97
    頁、偵一卷第47頁至第77頁），且為被告所不爭執，此部分
    事實堪以認定。
(二)證人丙○○於偵查中證稱：被告在108年4月到6月間來找伊3、
    4次，問伊有沒有資金需求；一般說來，票開出都會留下票
    頭，但這張支票連票頭都被撕走，銀行通知後，伊看支票本
    ，才發現中間有跳一號；這張支票是應該是5月14日至5月17
    日之間被竊，是用前後兩張票的時間推算；（經檢察官提示
    第一商業銀行永康分行108年5月20日12時33分許監視錄影翻
    拍照片即寶仔之影像）伊沒有看過「寶仔」，伊跟被告是在
    車上談，伊出去跟他講話時，會把包包帶在身上，被告有幾
    次叫伊進屋去拿一些資料給他看，伊進去的時候包包放在車
    上，被告應該就是那時候偷撕支票；票號0000000號支票(發
    票日：108年5月15日、面額：10萬元)、票號0000000號支票
    (發票日：108年5月14日、面額：5萬元)、票號0000000號支
    票(發票日：108年5月15日、面額：10萬4,800元)三張支票
    是伊開給被告的，時間大約是發票日前一、二個月，是為了
    向被告借錢而簽發，票款已給付等語（見偵一卷第104頁、
    第284頁、第285頁）。
(三)證人即英盟公司登記負責人林子傑於偵查中證稱：這張支票
    的支票本是在108年清明節後一週內，丙○○去板信銀行拿回
    來的，平常都是丙○○在保管使用，丙○○負責公司財務，5月
    下旬銀行通知這張支票被提示付款，但伊與丙○○確定不是伊
    等開出去的，所以辦理掛失止付等語（見偵一卷第103頁）
    。
(四)被告於本院準備程序中供稱：伊與丙○○是在他的辦公室外面
    ，伊使用之車號000-0000號自小客車內討借款事宜，也有在
    丙○○之新田路工地談等語（見本院第59頁）。
(五)證人詹芯育於警詢時及偵查中證稱：伊有申請第一銀行帳戶
    ，105年間，因伊的資金周轉出現問題，當時是用來經營平
    時批發衣服存匯款用的，後來約在105年間因資金周轉出問
    題，伊與一位自稱張先生之放款男子聯絡，與他約定在莒光
    市場附近便利商店見面，向他借了3萬元，他說每天來收利
    息很不方便，要求伊提供一個帳戶給他，伊於是將上開帳戶
    提款卡、存摺、印章交給他，供匯入利息使用，後來伊將本
    金、利息還完後，要求張先生將上開帳戶資料還給伊，但已
    經聯絡不到張先生；伊稱呼張先生「小張」，伊沒有拿本案
    支票去兌現，也不知票款匯入上開帳戶；（經提示第一商業
    銀行永康分行108年5月20日12時33分許監視錄影翻拍照片即
    「寶仔」之影像）這人就是「小張」等語（見歸仁分局警卷
    第46頁、第47頁、第50頁、偵一卷第32頁）。
(六)又查被害人丙○○所開立並交予被告之3張支票，即票號00000
    00號支票(發票日：108年5月15日、面額：10萬元)、票號00
    00000號支票(發票日：108年5月14日、面額：5萬元)、票號
    0000000號支票(發票日：108年5月15日、面額：10萬4,800
    元)，被告兌現後，該3張支票之票款先後於108年5月14日、
    5月15日存入證人詹芯育上開第一銀行帳戶等事實，為被告
    供認不諱（見本院卷第59頁），且有第一商業銀行楠梓分行
    109年5月28日一楠梓字第46號函文及所附票據影像資料、第
    一商業銀行永康分行109年5月29日一永康字第41號函及所附
    資料、第一銀行帳戶交易明細在卷可稽（見偵一卷第223頁
    至第231頁、第49頁至第77頁）。
(七)綜合以上證據，證人丙○○、林子傑均證稱其等並未簽發如
    附表所示支票；另參以證人丙○○所開立並交予被告之3張支
    票，票號0000000號支票之發票日為108年5月14日，票號000
    0000號支票之發票日為108年5月15日，依支票本順序在後之
    本案支票（票號0000000號）發票日卻為108年3月20日，顯
    有可疑，堪認本案支票確實遭竊，且遭竊時僅有發票人欄位
    有蓋印「英盟開發股份有限公司」、「林子傑」，發票日及
    面額均遭他人擅自填載而偽造完成如附表所示支票。再者，
    依證人丙○○及被告所述，其等曾在被告上開自小客車內洽談
    借款事宜，則被告確有機會竊取本案支票。本案支票遭竊後
    ，嗣經填寫發票日及面額後，係由「寶仔」持往第一商業銀
    行永康分行提示付款，而「寶仔」與證人丙○○並無接觸，但
    被告自承與其為配合關係、共享客戶資訊（見本院卷第140
    頁）；又當時係由被告載「寶仔」前往上開銀行提示如附表
    所示支票；另如附表所示支票之票款是存入證人詹芯育申設
    之第一銀行帳戶，而此帳戶正是被告先前取得被害人丙○○交
    付3張支票之票款存款帳戶，顯見該帳戶係在被告掌握之中
    ，否則其不會將自己之票款存入該帳戶。是以，被告竊取本
    案支票後，與「寶仔」共同偽造完成如附表所示支票，被告
    駕車搭載「寶仔」，由「寶仔」持往上開銀行臨櫃提示支票
    ，票款存入被告掌握之第一銀行帳戶等事實，堪以認定。
(八)至公訴意旨雖認被告與「寶仔」共同意圖為自己不法所有，
    基於竊盜之犯意聯絡，由被告竊取本案支票乙節。惟依證人
    丙○○上開證述，其與「寶仔」並無接觸，且本案支票失竊前
    ，僅被告與被害人丙○○在車內商談貸款事宜，「寶仔」並不
    在場，而公訴意旨亦未提出證據證明「寶仔」就竊盜本案支
    票之犯行有何犯意聯絡及行為分擔，是此部分公訴意旨尚無
    可採。
二、對被告有利證據及辯解不採之理由
(一)證人丙○○於本院審理時雖證稱：如附表所示支票上面的發票
    日期是伊寫的，是伊的筆跡，支票上面額30萬元是公司打印
    上去的，這張支票是伊開的云云（見本院卷第122頁、123頁
    ）。但證人丙○○另陳稱：伊不知道今天來作證要談什麼事情
    ，只知道要來作證，伊知道有支票遺失，警察局有通知伊去
    問，但是經過那麼久，現在印象比較模糊，之前檢察官訊問
    時伊有老實回答等語（見本院卷第117頁）。參以證人丙○○
    為38年4月間出生之人，年紀已逾70歲，本案發生迄今已近3
    年，證人丙○○對本案記憶已模糊，是此部分證述應屬誤認支
    票所致，其在偵查中所述應較為可採。
(二)被告雖辯稱：第一銀行帳戶資料是「寶仔」在108年5月20日
    前二、三天寄放在伊的車上，他說之後會拿走；108年5月20
    日伊不知道「寶仔」要去銀行，他說要下車一下，伊就讓他
    下車，在加油站等他；如附表所示支票之票款是「寶仔」去
    領的，與伊無關云云。然查：
　⒈被告歷次陳述迥異且悖於常情：
  　⑴關於是否持有第一銀行帳戶資料：
  　　被告於警詢時供稱：詹芯育將第一銀行帳戶存摺、印章交
      給伊，伊將存摺、印章放在車上云云（見歸仁分局警卷第
      6頁）；於偵查中改稱：其實一開始就如伊在警詢時所述
      ，但後來詹芯育錢還完，伊把薄子還她，應該是因為後來
      她可能有跟「寶仔」借錢，所以上開帳戶的存摺印章又交
      給「寶仔」，「寶仔」後來又在案發前放在伊的車上云云
      （見偵一卷第42頁、第43頁）。於本院準備程序中、審理
      時又改稱：詹芯育之第一銀行帳戶存摺、印章是「寶仔」
      借放的，他沒有說原因，只是說放伊這邊，就會拿走；伊
      不認識詹芯育，之前警詢時所述是為了閃重利云云（見本
      院卷第59頁、第141頁、第142頁）。
　　⑵關於第一銀行帳戶資料寄放時點：被告於偵查中供稱：第
      一銀行帳戶存摺、印章是「寶仔」去年寄放在伊這裡的，
      放在伊的車上云云（見偵一卷第41頁至第42頁）。於本院
      準備程序中時改稱：「寶仔」在108年5月20日二、三天前
      開始寄放在伊的車上云云（見本院卷第59頁）。
  　⑶關於被告與「寶仔」之關係：
  　　被告於108年10月8日警詢時供稱：伊認識「寶仔」大約一
      星期了，在高雄市的舞廳喝酒認識的，不知道他的真實姓
      名，只有留LINE聯絡，現在無法聯絡到他，他已經退出LI
      NE云云（見歸仁分局警卷第5頁）。於本院審理時供稱：
      伊與「寶仔」是配合關係，就是有客戶一起分享，伊在10
      8年5月20日前認識「寶仔」約半年，不知道他的姓名等語
      （見本院卷第140頁）。
  　⑷綜上可知，被告就本案重要情節之前後說詞迥異，甚有可
      疑。況其既自陳與「寶仔」為工作上配合關係，卻不知「
      寶仔」姓名，顯悖於常情。
　⒉又查被害人丙○○所開立並交予被告之3張支票，即票號000000
    0號支票、票號0000000號支票、票號0000000號支票，被告
    兌現後，該3張支票之票款係存入第一銀行帳戶等事實，業
    如前述，則倘若第一銀行帳戶僅是「寶仔」暫放在被告車內
    ，被告豈會將自己之票款存入無法掌握之陌生帳戶，被告上
    開辯解有違常理。
　⒊復參以被告所涉犯另案詐欺案件，其於108年2月間，與金順
    鑫實業有限公司負責人之劉旭岩（原名劉東曄）洽談貸款事
    宜，並收取劉旭岩交付之4張支票，該4張支票票款均存入上
    開第一銀帳戶而兌現之事實，業據被告供認明確（見高雄市
    政府警察局卷第6頁），且為被告於該案中所不爭執，有臺
    灣橋頭地方法院109年度易字第313號判決1份附卷可參（見
    本院卷第151頁），是上開第一銀行帳戶資料至少自108年2
    月間起即由被告所掌握，益徵被告上開辯解與事實不合。
  ⒋綜上足認被告上開辯解均屬臨訟設詞，不足採信。
(三)至被告之辯護人聲請鑑定如附表所示支票上之指紋，及該支
    票上發票日之筆跡是否與被告之筆跡相符乙節。然上開支票
    歷經簽發、提示付款，已有多人接觸，難認有完整指紋可供
    鑑定，且該支票上發票日欄位係以阿拉伯數字為填載，該筆
    跡之比劃過少，且無特殊性，難以鑑定，顯無調查必要，自
    不予准許，附此敘明。
三、綜上所述，本案事證明確，被告犯行堪以認定，應依法論罪
    科刑。
四、新舊法比較
    按行為後法律有變更者，適用行為時之法律。但行為後之法
    律有利於行為人者，適用最有利於行為人之法律，刑法第2
    條第1項定有明文。查被告行為後，刑法第320條第1項業於1
    08年5月29日修正公布，並自同年月31日施行。修正前刑法
    第320條第1項規定：「意圖為自己或第三人不法之所有，而
    竊取他人之動產者，為竊盜罪，處5年以下有期徒刑、拘役
    或5百元以下罰金」，修正後規定：「意圖為自己或第三人
    不法之所有，而竊取他人之動產者，為竊盜罪，處5年以下
    有期徒刑、拘役或50萬元以下罰金」，經比較修正前後之法
    律，新法提高罰金刑之上限，並未較有利於被告，依上開規
    定，自應適用被告行為時法即修正前刑法第320條第1項規定
    。
五、論罪科刑
(一)核被告所為，係犯修正前刑法第320條第1項竊盜罪及刑法第
    201條第1項之偽造有價證券罪。其偽造有價證券後持以行使
    ，其行使之低度行為，應為偽造之高度行為所吸收，不另論
    罪。其就所犯偽造有價證券罪部分，與「寶仔」有犯意聯絡
    、行為分擔，應論以共同正犯。被告上開所犯二罪，犯意各
    別、行為互殊，應予分論併罰。
(二)爰審酌被告竊取本案支票後，復與「寶仔」共同偽造完成為
    如附表所示支票，持以提示付款，該票款幸經及時掛失止付
    ，被告所為甚無足取，兼衡其年紀、素行（前有因犯罪經判
    處罪刑之紀錄，詳卷附臺灣高等法院被告前案紀錄表）、智
    識程度（學歷為國中肄業）、家庭經濟狀況（職業為工、每
    月收入約2萬5千元、需扶養父親、未成年子女）、與被害人
    之關係、犯罪手段及所生結果、否認犯行之態度等一切情狀
    ，分別量處如主文所示之刑，並就6月以下有期徒刑部分，
    諭知易科罰金之折算標準。
六、沒收
    按「偽造、變造之有價證券、郵票、印花稅票、信用卡、金
    融卡、儲值卡或其他相類作為提款、簽帳、轉帳或支付工具
    之電磁紀錄物及前條之器械原料及電磁紀錄，不問屬於犯人
    與否，沒收之。」刑法第205條定有明文。查未扣案如附表
    所示支票1張，既屬偽造，應依上開規定，併予宣告沒收之
    。
據上論斷，應依刑事訴訟法第299條第1項前段，刑法第2條第1項
前段、第28條、第320條第1項（修正前）、第201條第1項、第41
條第1項前段、第205條，刑法施行法第1條之1第1項，判決如主
文。
本案經檢察官莊士嶔提起公訴，檢察官甲○○到庭執行職務。
中　　華　　民　　國　　111 　年　　5 　　月　　11　　日
　　　　　　　　　刑事第六庭  審判長法  官  高如宜
　　　　　　　　　                  法  官  鄭銘仁   
　　　　　　　　　                  法　官　陳鈺雯
以上正本證明與原本無異。
如不服本判決應於收受送達後20日內向本院提出上訴書狀，並應
敘述具體理由。其未敘述上訴理由者，應於上訴期間屆滿後20日
內向本院補提理由書( 均須按他造當事人之人數附繕本) 「切勿
逕送上級法院」。
                                    書記官  洪儀珊　
中　　華　　民　　國　　111 　年　　5 　　月　　11　　日
附錄本案論罪科刑法條
修正前刑法第320條
意圖為自己或第三人不法之所有，而竊取他人之動產者，為竊盜
罪，處五年以下有期徒刑、拘役或五百元以下罰金。
意圖為自己或第三人不法之利益，而竊佔他人之不動產者，依前
項之規定處斷。
前二項之未遂犯罰之。
刑法第201條
意圖供行使之用，而偽造、變造公債票、公司股票或其他有價證
券者，處3年以上10年以下有期徒刑，得併科9萬元以下罰金。
行使偽造、變造之公債票、公司股票或其他有價證券，或意圖供
行使之用而收集或交付於人者，處1年以上7年以下有期徒刑，得
併科9萬元以下罰金。

附表：
支票號碼 發票人 發票日 票面金額 （新臺幣） 背書人  0000000 「英盟開發股份有限公司」、「林子傑」 108年3月20日 30萬元 無